智慧財產及商業法院刑事判決  
111年度刑智上易字第13號
上  訴  人  臺灣新北地方檢察署檢察官                    被      告  陳冠羽                        
選任辯護人  王仕升律師 
上列上訴人因被告詐欺等案件，不服臺灣新北地方法院中華民國
111年1月25日第一審判決（110年度智易字第2號，起訴案號：臺
灣新北地方檢察署109年度偵字第23957號），提起上訴，本院判
決如下：
　　主    文
上訴駁回。
　　理    由
一、本案經本院審理結果，認第一審判決以客觀上無證據可證明
    扣案之皮卡丘絨毛玩偶272隻(下稱本案玩偶）為侵害告訴人
    日商任天堂股份有限公司所有如附圖所示商標（下稱本案商
    標）之商品，亦難認被告陳冠羽主觀上明知本案玩偶及扣案
　　之POKEMON玩具1130個（下稱本案玩具）係屬侵害告訴人本
    案商標之商品，而販賣或意圖販賣而持有或輸入，且無證據
    證明被告有何不法所有意圖、詐欺犯意或犯行，而對被告為
    無罪之諭知，核無不當，應予維持，並引用第一審判決書記
    載之證據及理由（如附件）。
二、檢察官上訴意旨略以：
㈠、本案玩偶及本案玩具經鑑定人徐宏昇律師進行鑑定後，認定
    本案玩偶及本案玩具均為未經告訴人授權製造之仿冒品，有
    鑑定人於民國109年3月17日出具之鑑定意見書為證。原判決
    肯認並引用該鑑定意見書有關本案玩具為仿冒告訴人所有寶
    可夢商標商品之鑑定結果，然就鑑定意見書有關本案玩偶部
    分，則以鑑定人所認定本案玩偶為縫紉品質粗糙之仿冒品，
    其鑑定過程並非嚴謹，實屬率斷為由，而未採納鑑定意見書
    就本案玩偶部分之鑑定意見，足見原判決就鑑定結果之認定
    ，採擇證據標準不一，有判決理由矛盾之違法。又原判決僅
    以北京中影營銷有限公司（下稱北京中影公司）係告訴人所
    有皮卡丘商標之合法授權廠商為由，即逕予認定無法證明本
    案玩偶黏貼之授權標籤為偽造，而遽認本案玩偶並非仿冒告
    訴人皮卡丘商標之商品，所為論證過程，顯然違反採證原則
    、經驗法則與論理法則。
㈡、又遭查扣之本案玩偶雖附有北京中影公司之吊牌，惟觀該吊
    牌所黏貼之授權標貼上，並無任何與皮卡丘商標相關之記載
    。又被告並未提出向大陸深圳大腳丫科技有限公司（下稱大
    腳丫公司）購買本案玩偶之單據憑證、匯款紀錄及交貨證明
    等，且被告自述從事網路販賣玩具類商品已逾4年餘之銷售
    經驗，足見被告對於來源不明，標示有異或價格低廉之商品
    ，應能認知為仿冒品。被告另於108年5月21日曾向訴外人艾
    酷商貿有限公司（下稱艾酷公司）訂購大偵探皮卡丘玩偶1,
    000隻，每隻人民幣35元，依被告與艾酷公司於108年5月24
    日之通訊軟體對話紀錄「這個不是正版的」等語，足認被告
    明知向艾酷公司下單每隻35元人民幣之玩偶商品，並非正版
    商品價格。是被告另向大腳丫公司購買之本案玩偶每隻32元
    人民幣，其價格明顯低於艾酷公司之售價，堪認被告對於本
    案玩偶係仿冒告訴人皮卡丘商標之仿冒品乙情，應知之甚詳
    。且據被告與大腳丫公司之108年6月3日通訊對話記錄截圖
    ，被告問「有梳子嗎？」，倘若被告認知所購入者為正版商
    品，何需為此提問，益徵被告明知所下單訂購商品為仿冒品
    。足證被告主觀上應有明知本案玩偶係侵害他人商標權之商
    品而販售。況被告於108年6月4日即有銷售紀錄。而告訴人
    授權之正版玩偶發售日期為109年5月1日，足見，被告早於
    正版商品發售前1年之108年5月間即透過網路下單向大陸地
    區購入，足以證明被告明知所販售者為仿冒品。是以被告辯
    稱無侵犯本案商標之主觀犯意，應屬卸責之詞，不足採信，
    爰請求撤銷原判決，更為適當合法之判決。
三、本院查：　
㈠、原審已就檢察官所提出之證人即被害人陳皓怡、李庭瑜、黎
    致斳、黃雅玲於警詢之指訴、被告供述、蝦皮拍賣網站網頁
    列印資料、帳號「henry08199」基本資料、通聯調閱查詢單
    、鑑定意見書、經濟部智慧財產局商標檢索系統商標單筆詳
    細報表、保安警察第二總隊刑事警察大隊偵一隊搜索扣押筆
    錄、扣押物品目錄表、扣案本案玩偶及本案玩具等證據，詳
    予調查後，說明：證人即鑑定人徐宏昇律師於原審證稱後來
    透過告訴人確認，北京中影公司確實是經過告訴人授權之廠
    商等語明確，惟其最初出具之鑑定意見書卻記載告訴人未授
    權北京中影公司，顯見其鑑定過程不嚴謹，另證人即鑑定人
    徐宏昇律師雖曾受告訴人訓練鑑定仿冒品，惟最後受訓時間
    距離本案鑑定已有10年之久，對於本案經授權玩偶之全貌欠
    缺了解，鑑定時亦無合法授權之商品可供比對，逕以本案玩
    偶縫紉品質粗糙即認係仿冒品，鑑定意見顯然率斷，又本案
    玩偶上有北京中影公司授權標貼，且無法證明該標貼為偽造
    ，亦無客觀事證可證明北京中影公司獲告訴人授權後不能再
    授權他人生產製造，故本案玩偶客觀上無法確認為仿冒告訴
    人本案商標之商品；復依被告提出授權確認函及北京中影公
    司授權大腳ㄚ公司製作授權書等證據，已與證人即鑑定人徐
    宏昇律師證述北京中影公司獲有告訴人授權大致相符，反觀
    告訴人均未提出合法授權之本案玩偶、相關授權契約等資料
    供比對，無從證明被告主觀上係明知本案玩偶為侵害告訴人
    本案商標之商品而販賣。另本案玩具部分，不能證明被告主
    觀上明知本案玩具為侵害告訴人本案商標之商品，並意圖販
    賣而持有或輸入，亦無被告將本案玩具上架陳列之證據。至
    於被告參考賣家提供之商品資訊，在蝦皮賣場上刊登本案玩
    偶為正版商品之訊息，亦難認有詐欺取財之犯意及犯行。復
    查無其他證據足證被告有本件詐欺等行，不能證明被告犯罪
    ，乃對被告為無罪之諭知等語。故原判決已詳予論述對被告
    為無罪諭知之理由，核無不當。　　
㈡、復經本院徵得被告、辯護人及檢察官同意後，就本案玩偶隨
    機調取一箱後抽樣2隻當庭勘驗，勘驗結果為：「⒈本案抽樣
    玩偶為絨毛娃娃，頭頂上有帽子裝飾，玩偶之帽子有部分與
    玩偶本體未完全縫合。⒉兩隻耳朵上末端有黑色絨毛部分。⒊
    臉部兩邊有小圓紅毛，鼻子、嘴巴部分略被長毛遮住，眼睛
    部分均貼有塑膠膜。⒋兩手縫合於肚子前。以抽樣兩隻比對
    ，其中一隻左手略低右手，玩偶身體底部有布質標籤。⒌背
    部有兩條斑紋。⒍尾巴底端連接玩偶身體部分為咖啡色，尾
    巴上方則類似閃電形狀，尾巴上半部有部分縫合於玩偶頸部
    固定，尾巴下半部則與底部縫合，尾巴中間則無與玩偶本體
    縫合。⒎本案扣案玩偶另附有圓形之梳子及一把類似睫毛刷
    的小棒子，圓形小梳子固定於左耳末端黑色處，類似睫毛刷
    之小棒子則未固定於玩偶本體，僅一同置放於塑膠袋內。⒏
    玩偶左耳末端黑色絨毛處與圓形小梳子一同裝訂有二標籤紙
    ，均為長方形，其中一張較大、一張較小。大張標籤紙正反
    面均係彩色印刷，小張標籤紙正反面亦係彩色印刷，小張標
    籤紙背面上方則有圓形授權標貼，內容與偵卷第221頁照片
    相同」等情明確，並拍攝抽樣之玩偶正面、反面、大小標籤
    正反面、及圓形授權標貼照片，有本院勘驗筆錄及拍攝照片
    在卷可參（本院卷第92至93頁、99至105頁）。
㈢、觀諸本案玩偶之方形授權標貼確記載：「被授權廠商：北京
    中影營銷有限公司」，而標貼左上方另有圓形授權標貼，其
    上有告訴人寶可夢商標等情明確（本院卷第101、103頁上方
    照片），此與證人即鑑定人徐宏昇律師證述告訴人就本案玩
    偶確有授權北京中影公司乙節大致相符（原審卷二第164頁
    ），參以被告辯稱其購買時有向賣家確認本案玩偶為授權商
    品，並提出賣家提供之北京中影公司授權書為證，而該授權
    書上亦有記載授權大腳ㄚ公司在自營渠道銷售其影家品牌「
    大偵探皮卡丘」、大腳ㄚ公司授權景品盒子正版授權認證等
    情相符（偵卷第211、213頁），足見被告主觀上係認知本案
    玩偶為合法授權之商品始向大腳ㄚ公司購入，應可認定。況
    告訴人亦陳明本院準備程序勘驗之本案玩偶其上所附之圓形
    授權標貼，根據卷附照片判斷，為告訴人授權印製之授權標
    貼等語，此有告訴人111年5月2日刑事陳報狀在卷可參（本
    院卷第151至152頁），參以被告在網路上尋找賣家購買本案
    玩偶時，曾因發覺艾酷公司所提供商品非告訴人授權之商品
    ，隨即取消訂單，亦有被告取消訂單之截圖畫面載明「交易
    關閉（買家操作）」在卷可資佐證（原審卷二第61頁），在
    在堪認被告主觀上係認本案玩偶為經告訴人合法授權之商品
    始向賣家購入。檢察官雖以本案玩偶售價為每隻32元人民幣
    ，其價格低於艾酷公司每隻35元之售價，而認被告知悉本案
    玩偶為仿冒品云云，然被告主觀上相信向他人購買之本案商
    品為正版商標授權之商品，業經本院說明如前，自難僅以被
    告之進貨價格較為便宜，即遽認被告明知本案玩偶為仿冒品
    。
㈣、另檢察官所提出之前開證人之證述及拍賣網站列印資料均為
    本案玩偶部分之證據方法，就本案玩具部分，檢察官並未提
    出其他證據可資證明被告主觀上係明知為仿冒品且意圖販賣
    而持有或輸入，是被告此部分之犯行，當屬不能證明。至於
    告訴人雖請求檢察官聲請本院就本案玩偶及本案玩具全數勘
    驗乙節，惟商標法第97條既以行為人須具有明知之犯意，即
    行為人須有主觀上之直接故意，始符合該罪之主觀要件，依
    本案之積極證據，已無法證明被告明知本案玩偶為侵害告訴
    人本案商標之商品而販賣，亦無從證明被告明知本案玩具為
    仿冒，且意圖販賣而持有或輸入，甚至有上架陳列各情，自
    不能以該罪相繩，是檢察官此部分之聲請，已無調查之必要
    ，從而，原審依調查結果，為被告無罪之諭知，核無違誤。
四、末按刑事訴訟法第161條第1項規定：檢察官就被告犯罪事實
    ，應負舉證責任，並指出證明之方法。對於其所訴之被告犯
    罪事實，應負提出證據及說服之實質舉證責任，倘所提出之
    證據，不足為被告有罪之積極證明，或其闡明之證明方法，
    無從說服法官以形成被告有罪之心證，基於無罪推定之原則
    ，自應為被告無罪判決之諭知。而證據之取捨與證據之證明
    力如何，均屬事實審法院得自由裁量、判斷之職權，茍其此
    項裁量、判斷，並不悖乎通常一般人日常生活經驗之定則或
    論理法則，又於判決內論敘其何以作此判斷之心證理由者，
    即不得任意指摘其為違法。茲原判決已詳敘就卷內證據調查
    之結果，而為綜合判斷、取捨，認不足證明被告確有檢察官
    所指訴之犯行，其得心證的理由已說明甚詳，且所為論斷亦
    難認有違背經驗法則、論理法則，或有其他違背法令之情形
    ，自不容任意指為違法。檢察官提起上訴，仍執前詞指摘原
    判決，就原審依職權為證據取捨及心證形成之事項，反覆爭
    執，復未提出其他積極事證證明被告確有涉犯商標法第97條
    明知為仿冒商標之商品而為販賣、刑法第339條第1項詐欺犯
    行，供本院調查審酌，其上訴為無理由，應予駁回。
據上論斷，應依刑事訴訟法第373條、第368條，判決如主文。
本案經臺灣新北地方檢察署檢察官何國彬提起公訴，同署檢察官
朱曉群提起上訴，臺灣高等檢察署智慧財產檢察分署檢察官鍾鳳
玲到庭執行職務。　
中　　華　　民　　國　　111 　年　　5 　　月　　25　　日
                          智慧財產第三庭  
　　　　　　　　　          審判長法　官  彭洪英 　
                                  法　官  王碧瑩
                                  法　官  林惠君
以上正本證明與原本無異。
不得上訴。
中　　華　　民　　國　　111 　年　　5 　　月　　25　　日
                                  書記官  張玫玲
附圖  
皮卡丘商標（註冊第899605號） 申請日期：87年5月28日 註冊日期：89年8月1日 註冊公告日期：89年9月1日 專用期限：118年5月31日 商標名稱：ピカチュウPIKACHU 商標權人：日商任天堂股份有限公司 商品類別：第028類 商品或服務名稱：掌上型液晶顯示遊樂器；玩具手錶；玩具樂器；玩具面具；玩具煙火；風箏；其他玩具；布偶；撞球桿；撞球；撞球檯；象棋；圍棋、棋盤；骰子；兒童益智玩具；魔術玩具；骨牌；麻將牌；運動用具（棒球手套、棒球棒、球棒袋、棒球、網球、網球拍、網球拍用袋、桌球檯、桌球拍、桌球、球拍袋；高爾夫球、高爾夫球用手套、高爾夫球球桿、高爾夫球袋；滑雪板、滑雪杖、滑雪用具袋；滑水板；衝浪板；雪橇）；釣魚用具（釣竿、釣線、浮標、人造模擬餌鉤）。  寶可夢商標（註冊第846139號） 申請日期：87年1月5日 註冊日期：88年4月1日 註冊公告日期：88年5月1日 專用期限：118年3月31日 商標名稱：POKEMON 商標權人：日商任天堂股份有限公司 商品類別：第028類 商品或服務名稱：玩具；玩偶；象棋；跳棋；骰子；骨牌；棋台；寵物玩具；玩具彈珠台、撞球桿、撞球、計分板、撞球檯、圍棋、麻將、麻將牌、棒球手套、本壘手套、棒球、球棒、網球、網球拍、桌球、桌球拍、桌球檯、高爾夫球桿、高爾夫球、保齡球用手套、滑雪板（二片式）、滑雪杖、滑雪板（一片式）、浮標、釣竿、釣魚線、釣魚捲線器、人造模擬餌鉤。  

附件
                臺灣新北地方法院刑事判決
110年度智易字第2號
公  訴  人  臺灣新北地方檢察署檢察官
被      告  陳冠羽
選任辯護人  陳恪勤律師
            王仕升律師
            楊永成律師
上列被告因詐欺等案件，經檢察官提起公訴（109年度偵字第239
57號），本院判決如下：
    主  文
陳冠羽無罪。
    理  由
一、公訴意旨略以：被告陳冠羽明知如附表一所示之註冊商標，
    係由被害人日商任天堂股份有限公司（下稱任天堂公司，本
    案任天堂公司提起告訴時，代理人未經合法委任）向經濟部
    智慧財產局申請註冊取得商標權，指定使用於玩具、玩偶等
    相關商品類別，現仍於商標專用期限內，未經商標權人之同
    意或授權，不得於同一或類似商品，使用相同或近似之商標
    圖樣，且不得販賣或意圖販賣而持有、陳列。詎被告竟基於
    販賣仿冒商標商品及詐欺取財之犯意，於民國108年2月間某
    日、同年5月間某日起，分別利用大陸地區阿里巴巴網站向
    大陸地區不詳人士，以販入仿冒附表一商標之玩具(每件人
    民幣2.6元，下稱本案玩具)與絨毛玩偶(每件人民幣26元至3
    8元，下稱本案玩偶)等商品，再以帳號「henry08199」號登
    入蝦皮購物網站，刊登標題為「【現貨】防偽雷射標-正版
    名偵探皮卡丘絨毛娃娃【DI10488】3隻只要$300」等不實訊
    息，嗣如附表二所示之被害人於閱覽上開不實訊息後，誤認
    本案玩偶係正品而陷於錯誤，於附表二所示之時間以附表二
    所示之價格向被告各購買本案玩偶1隻。又徐宏昇律師事務
    所人員瀏覽網際網路發現被告上開販售仿冒商品訊息網頁而
    佯裝買家「林易伯」，在該網頁向被告下單購得本案玩偶3
    隻，經鑑定為仿冒商標商品而報警處理，嗣警於109年2月14
    日中午12時40分許，持本院核發之搜索票，至被告位於新北
    市○○區○○路000○00號之商品倉庫執行搜索，當場查獲及扣得
    被告所持有如附表三所示仿冒商標之商品，始悉上情。因認
    被告係犯商標法第97條之明知為仿冒商標之商品而販賣罪嫌
    、刑法第339條第1項之詐欺取財罪嫌等語。
二、按犯罪事實應依證據認定之，無證據不得認定犯罪事實；不
    能證明被告犯罪者，應諭知無罪之判決，刑事訴訟法第154
    條第2項、第301條第1項分別定有明文。認定不利於被告之
    事實，須依積極證據，苟積極證據不足為不利於被告事實之
    認定時，即應為有利於被告之認定，更不必有何有利之證據
    ；認定犯罪事實所憑之證據，雖不以直接證據為限，間接證
    據亦包括在內，然而無論直接或間接證據，其為訴訟上之證
    明，須於通常一般之人均不致有所懷疑，而得確信其為真實
    之程度者，始得據為有罪之認定，倘其證明尚未達到此一程
    度，而有合理之懷疑存在時，事實審法院復已就其心證上理
    由予以闡述，敘明其如何無從為有罪之確信，因而為無罪之
    判決，尚不得任意指為違法。次按有罪之判決書應於理由內
    記載認定犯罪事實所憑之證據及其認定之理由，刑事訴訟法
    第310條第1款亦有明定。而犯罪事實之認定，係據以確定具
    體的刑罰權之基礎，自須經嚴格之證明，故其所憑之證據不
    僅應具有證據能力，且須經合法之調查程序，否則即不得作
    為有罪認定之依據。倘法院審理之結果，認為不能證明被告
    犯罪，而為無罪之諭知，即無前揭第154條第2項所謂「應依
    證據認定」之犯罪事實之存在。因此，同法第308條前段規
    定，無罪之判決書只須記載主文及理由。而其理由之論敘，
    僅須與卷存證據資料相符，且與經驗法則、論理法則無違即
    可，所使用之證據亦不以具有證據能力者為限，即使不具證
    據能力之傳聞證據，亦非不得資為彈劾證據使用。故無罪之
    判決書，就傳聞證據是否例外具有證據能力，本無須於理由
    內論敘說明（最高法院100年度台上字第2980號判決意旨參
    照）。
三、本件公訴意旨認被告涉犯上開罪嫌，無非係以被告於警詢及
    偵訊時之供述、證人即被害人陳皓怡、李庭瑜、黎致斳、黃
    雅玲於警詢時之證述、蝦皮拍賣網站網頁列印資料、帳號「
    henry08199」基本資料、通聯調閱查詢單、鑑定意見書、智
    慧財產局商標檢索系統商標單筆詳細報表、保安警察第二總
    隊刑事警察大隊偵一隊搜索扣押筆錄、扣押物品目錄表各1
    份，以及如附表三所示之扣案玩具及玩偶為其論據。
四、訊據被告固坦承有於上開時間，透過阿里巴巴網站從大陸地
    區販入本案玩具及玩偶，並透過蝦皮購物網站刊登前揭訊息
    ，販賣本案玩偶與附表二所示之人，惟堅決否認有何上開違
    反商標法及詐欺取財犯行，辯稱：本案玩偶我覺得是正版的
    ，我購買前有跟賣家「深圳大腳ㄚ科技有限公司」（下稱大
    腳ㄚ公司）確認，我也有請賣家提供授權書；本案玩具我買
    的時候也有先確認是合法的商品，我是收到後才知道是盜版
    的，我想要退貨但是沒有辦法，我不知道怎麼辦就堆在倉庫
    ，我實際上沒有販賣，也沒有想要賣等語。辯護人為被告辯
    護稱：本案玩偶有合法授權，客觀上無法證明是侵害商標權
    之商品，鑑定意見認為品質粗劣僅是鑑定人的主觀評價，被
    告主觀上不知道本案玩偶是侵害商標權之商品，也沒有對消
    費者施以詐術之犯意；本案玩具客觀上雖屬侵害商標權之商
    品，但被告下單時並不知道，收貨時才知道，收貨後僅單純
    持有，並未有出售的意思或行為等語。經查：
　㈠如附表一所示之註冊商標係任天堂公司所有，被告分別於108
    年2月間及5月間，透過利用阿里巴巴網站從大陸地區輸入本
    案玩具及玩偶，並在蝦皮購物網站刊登前開販賣本案玩偶之
    訊息，如附表二所示之人分別於附表二所示之時間，以附表
    二之價格，向被告購買本案玩偶各1隻，被告倉庫嗣後遭搜
    索，扣得如附表三數量之本案玩具及玩偶，且本案玩具經鑑
    定為仿冒任天堂公司如附表一商標之商品等事實，為被告所
    不爭執，並有證人陳皓怡、李庭瑜、黎致斳、黃雅玲於警詢
    時之證述在卷可佐（見偵字卷第107至109頁、第111至113頁
    、第115至117頁、第119至123頁），復有蝦皮拍賣網站網頁
    列印資料、帳號「henry08199」基本資料、通聯調閱查詢單
    、鑑定意見書及所附照片、智慧財產局商標檢索系統商標單
    筆詳細報表、保安警察第二總隊刑事警察大隊偵一隊搜索扣
    押筆錄、扣押物品目錄表各1份等件附卷可稽（見偵字卷第1
    9至21頁、第91頁、第93頁、第23至38頁、第39至47頁、第7
    7至85頁），是此部分之事實，應堪信為真。
　㈡被訴違反商標法第97條部分：
　⒈本案玩偶客觀上無法確認為仿冒任天堂公司商標之商品：
　⑴本案玩偶經鑑定人徐宏昇律師鑑定後，其鑑定意見略以：經
    鑑定結果，確認鑑定標的（即本案玩偶）均為未經任天堂公
    司授權製造之仿冒品。說明如下：一、該鑑定標的經觀察具
    有以下特徵，與真品明顯不同：1、該鑑定標的吊牌上標示
    「被授權商：北京中影营销有限公司」（下稱北京中影公司
    ）及「製造商：东莞衍富文化产业有限公司」（下稱東莞衍
    富公司），但任天堂公司並未授權上開公司進口及製造。可
    以判斷該鑑定物顯然為未經任天堂公司所授權製造及販賣之
    仿冒品。2、將鑑定標的帽子翻起，可發現粗劣的縫紉品質
    。3、鑑定標的的嘴巴及鼻子被絨毛所覆蓋。二、由以上各
    種明顯的瑕疵與差異點，即可判斷該鑑定標的並非任天堂公
    司所授權製造及販賣之仿冒品（見偵字卷第23至25頁、第49
    頁）。是鑑定意見認為本案玩偶為未經任天堂公司授權製造
    之仿冒品，主要理由係本案玩偶的吊牌上標示的北京中影公
    司及東莞衍富公司未獲任天堂公司授權，以及本案玩偶的縫
    紉品質粗劣。本件扣案之玩偶上吊牌，記載「被授權商：北
    京中影營銷有限公司；製造商：東莞衍富文化產有限公司」
    等語，有扣案玩偶之吊牌翻拍照片在卷可稽（見偵字卷第32
    頁）；證人即鑑定人徐宏昇律師於審理時證稱：我們後來透
    過寶可夢公司確認的結果，北京中影公司經過很多層次的授
    權，但確實是經過授權的廠商，是在授權體系裡面等語（見
    智易卷二第156、164頁），是前揭鑑定意見中稱本案扣案玩
    偶上吊牌記載之「被授權商」北京中影公司未經授權，顯非
    事實，鑑定人徐宏昇律師未與任天堂公司確認，即出具上開
    鑑定意見，輕率地將北京中影公司未經授權等文字記載於鑑
    定意見書中，並做為認定本案玩偶為仿冒品之根據之一，足
    見本案玩偶之鑑定過程並不嚴謹，鑑定意見認為本案玩偶為
    仿冒品是否可信，實有所疑。
　⑵又鑑定意見另以本案玩偶縫紉品質粗糙，做為本案玩偶為仿
    冒品之根據，然證人即鑑定人徐宏昇律師於審理時證稱：我
    最後一次接受任天堂公司的課程訓練是西元2010年，任天堂
    公司沒有對我就本案玩偶的瞭解程度進行鑑定能力的訓練及
    考核，我不知道哪個國家生產的大偵探皮卡丘玩偶的品質最
    好，沒有比較過，我不知道本案玩偶絨毛長度的版本；任天
    堂公司沒有授權臺灣廠商製造大偵探皮卡丘玩偶，臺灣沒有
    類似的正版授權商品可以作為比對；我現在無法確定有沒有
    拿本案玩偶的實物或照片給任天堂公司確認是否為仿冒品，
    我必須要回去查才知道，但其實一般我們不會跟任天堂公司
    確認才出具鑑定意見書等語（見智易卷二第158至159頁、第
    162至163頁），且證人即鑑定人徐宏昇律師針對本案玩偶若
    為正版授權商品，其眼睛壓克力材質、玩偶絨毛長度共有幾
    種版本及其差異，均表示不知道（見智易卷二第158至159頁
    ），是證人即鑑定人徐宏昇律師雖曾受任天堂公司訓練鑑定
    仿冒品，然其最後受訓之時間距離本案鑑定已有10年之久，
    且鑑定人對於本案所謂「正版」玩偶應有之狀態、規格、材
    質等細節之瞭解欠佳，鑑定時也沒有比對正版商品，更無法
    說明是否有把本案玩偶交給任天堂公司確認是否為仿冒品，
    故其所出具之鑑定意見認定本案玩偶縫紉品質粗糙，所以為
    仿冒品等語，實為率斷，是否可採，亦有所疑。
　⑶任天堂公司告訴代理人另稱：北京中影公司雖在中國有獲得
    授權製造大偵探皮卡丘玩偶，但被告遭查獲的本案玩偶，並
    非出自北京中影公司之授權，玩偶上的吊牌也沒有皮卡丘或
    寶可夢的授權標貼，應為仿冒品等語。然本案扣案玩偶上有
    北京中影公司之授權標貼，此有扣案之本案玩偶及吊牌照片
    在卷可稽（見偵字卷第31至32頁），經比對被告提出改版前
    後的玩偶吊牌，除改版後的授權標貼已改為寶可夢公司之授
    權標貼外，吊牌之樣式，其上的文字內容、格式及圖片均極
    為近似，此有玩偶吊牌照片2張在卷可稽（見偵字卷第32頁
    、第221頁），故本案玩偶上的吊牌，不能排除是北京中影
    公司被授權製造之產品的吊牌；又比對玩偶改版後寶可夢公
    司的授權標貼與任天堂公司提出之其他產品正版寶可夢公司
    授權標貼（見偵字卷第221、291頁），其樣式、文字格式及
    佈局亦十分相近，是改版後的授權標貼亦有可能是寶可夢公
    司之授權標貼。另參以證人即鑑定人徐宏昇律師於審理時證
    稱：北京中影公司是多層次的授權，我不知道本案玩偶上北
    京中影公司授權標貼是否為真正，任天堂公司說北京中影公
    司無法再轉授權，但我無法提供這份合法給法院等語（見智
    易卷二第167頁）。從而，本案玩偶吊牌上雖無寶可夢公司
    的授權標貼，但卻有北京中影公司之授權標貼，且該標貼無
    法證明為偽造；況北京中影公司獲得授權之後，並無客觀事
    證可以證明北京中影公司不能再授權他人生產製造，或是在
    產品上貼上自己的授權標貼，是本案玩偶上縱無寶可夢公司
    之授權標貼，亦不能以此逕認本案玩偶為未經商標權人即任
    天堂公司授權製造之仿冒品。
　⑷綜上事證，本案玩偶之鑑定意見有上開瑕疵，任天堂公司也
    無法提出契約說明北京中影公司獲得授權之內容及範圍，亦
    無玩偶正品可供比對，故本件尚乏具體事證證明本案玩偶客
    觀上確實為仿冒任天堂公司商標之商品。
　⒉被告主觀上是否「明知」本案玩偶為侵害任天堂公司商標權
    之商品而販賣，尚屬不能證明：
　⑴按商標法第97條規定係以行為人「明知」為侵害他人商標權
    之商品而仍販賣、意圖販賣而持有、陳列、輸出或輸入為其
    構成要件。準此，行為人除須客觀上有販賣、意圖販賣而持
    有、陳列、輸出或輸入仿冒商標商品之行為外，就其所販賣
    、意圖販賣而持有、陳列、輸出或輸入者係屬侵害他人商標
    之商品，在主觀上更須「明知」（直接故意），始能構成犯
    罪。又所謂「明知」，乃指行為人對於構成犯罪之事實，明
    知並有意使其發生者而言，設若行為人對構成犯罪之事實，
    在主觀之心態上，僅係有所預見，而消極的放任或容任犯罪
    事實之發生者（即間接故意）或僅有過失，則其仍非本罪所
    欲規範處罰之對象（最高法院91年度台上字第2680號判決意
    旨參照）。
　⑵被告辯稱其主觀上認知本案玩偶係合法授權之商品，業據其
    提出之授權確認函及北京中影公司授權大腳ㄚ公司製作授權
    書等件為憑（見智易卷一第121頁、偵字卷第213頁），上開
    文件記載北京中影公司有獲得電影「大偵探皮卡丘」（我國
    電影名稱為「名偵探皮卡丘」）之製片商「傳奇影業」（Le
    gendary Pictures）授權在大陸地區製造「毛絨公仔」（即
    絨毛娃娃），而北京中影公司再授權被告所稱之賣家「大腳
    ㄚ公司」製造「大偵探皮卡丘」系列商品。其中北京中影公
    司為合法授權廠商，可以生產「名偵探皮卡丘」為主題設計
    之絨毛娃娃部分，與證人即鑑定人徐宏昇律師前揭證述互核
    相符，是被告主觀上認為本案玩偶為合法授權之商品，並非
    無憑，又本案玩偶無法確認為仿冒品，已如前述，故本院無
    從認定被告「明知」本案玩偶為侵害任天堂公司商標權之商
    品而輸入，並進而販賣。
　⑶檢察官另指出：被告無法提出向大腳ㄚ公司購買本案玩偶之相
    關單據，且被告曾另以人民幣35元之價格，欲向艾酷商貿有
    限公司購買類似之大偵探皮卡丘玩偶，但卻認為該玩偶應為
    仿冒品而未購買，然而大腳ㄚ公司之價格是人民幣32元，顯
    低於仿冒品的價格，足見被告明知本案玩偶確實為仿冒品；
    根據被告提出的皮卡丘報導，寶可夢公司在2019年冬季才在
    日本展出展出正版大偵探皮卡丘玩偶之玩偶模型，並預計5
    月10日發售，是正版玩偶發售日期應該是2020年5月10日，
    但被告在2019年5月間就已經大腳ㄚ公司購買本案玩偶，堪認
    本案玩偶並非正版等語（見智易卷二第188頁）。又任天堂
    公司告訴代理人指出：正版大偵探皮卡丘玩偶都附有一把梳
    子，但盜版的有的有梳子，有的沒有，被告向大腳ㄚ公司購
    買時詢問「有梳子嗎」，顯露被告明知本案玩偶為仿冒品；
    任天堂公司在中國國家知識財產局商標級也有註冊本案商標
    ，被告雖提出授權確認函及授權書，然該授權書並非由任天
    堂公司簽發，被告相信無關第三人授權之文件，違反常識；
    被告提出之資料大腳ㄚ公司微信帳戶位置是在冰島，對話紀
    錄亦經刪減，故無法確認大腳ㄚ公司是否確實存在；任何人
    均知悉正品會以精美包裝盒包裝，本案玩偶僅以簡易塑膠袋
    盛裝，擠壓在紙箱內，一定是盜版等語。上開指述，多係質
    疑被告所提出證明自己無罪之證據，然被告不負證明自己無
    罪之義務，本案經本院發函命告訴代理人與商標權人確認後
    ，任天堂公司仍未透過檢察官向法院提出同一玩偶在我國臺
    灣境內之正版玩偶、相關授權契約、正版玩偶製造商之成本
    、在我國臺灣境內出貨價格及販售時間等證據供本院調查，
    本院即無從認定被告本案自中國大陸地區以人民幣32元之單
    價購入是否顯低於在臺灣境內之正版授權商品售價而顯不合
    理，且該玩偶在臺既無上市販售，則被告販賣同一玩偶之時
    間紀錄，自難為不利被告之認定，又被告答辯是否毫無瑕疵
    ，並不足以推論被告是否成罪，被告是否有違反商標法第97
    條，仍應依證據認定之。本案玩偶既有合理懷疑為北京中影
    公司經商標權人授權在我國以外之地區製造販售之商品，又
    無明確資料使本院形成確信之心證，本院即不得認定被告明
    知本案玩偶為侵害任天堂公司商標權之商品而販賣。
　⒊被告主觀上是否明知本案玩具為仿冒，並意圖販賣而持有或
    輸入，亦屬不能證明：
　　本案玩具為仿冒品，且經被告向不詳人士購買而持有之，業
    經認定如前，然被告於審理時供稱：我於108年2月間，從阿
    里巴巴網站向賣家購買本案玩具，每件價格約人民幣2.6元
    ，我收到貨發現商品與我網路上看到的照片不符，我就知道
    是假的，我想要寄回大陸退貨，但貨運行跟我說這些玩具是
    仿冒商品，所以我才放著，大陸賣家也沒有退錢給我等語（
    見智易卷一第89頁），是被告雖承認有輸入並持有本案玩具
    ，然其否認明知本案玩具為仿冒品而輸入，且無販賣之意思
    ，又卷內證人之證述及拍賣網站網頁列印等資料，均僅證明
    被告有販賣本案玩偶，並無將本案玩具上架陳列之證據。從
    而，扣案之本案玩具及鑑定意見書，至多僅能證明被告輸入
    並持有之本案玩具為仿冒品，被告主觀上是否明知本案玩具
    為仿冒，且意圖販賣而持有或輸入，卷內並無其他證據可資
    佐證，是此部分犯行，亦屬不能證明。
　㈢被訴詐欺取財罪部分：
　　本案玩偶不能確認為仿冒品，亦無從認定被告明知本案玩偶
    為侵害任天堂公司商標權之商品而販賣，均已如前述，則被
    告參考賣家提供之商品資訊，在其蝦皮賣場刊登內容為「【
    現貨】防偽雷射標-正版名偵探皮卡丘絨毛娃娃【DI10488】
    3隻只要$300」之廣告訊息，自難認為被告有何不法所有意
    圖，或有詐欺取財之犯意及犯行，此與刑法第339條第1項之
    詐欺取財罪之要件尚屬有間，併此敘明。
五、綜上所述，本案並無其他直接與間接證據可證本案玩偶為侵
    害任天堂公司商標權之商品，亦難認被告有何明知扣案之本
    案玩具及玩偶係屬侵害任天堂公司商標權之商品，而仍故意
    輸入、意圖販賣而持有或販賣之主觀犯意，亦無證據證明被
    告有何不法所有意圖、詐欺犯意或犯行。檢察官對於起訴之
    犯罪事實，所提出之證據尚無法使本院形成確信之心證，自
    不得僅憑任天堂公司不利於被告之指訴及鑑定意見，而遽為
    被告不利之認定。此外，復查無其他積極證據足認被告有何
    公訴意旨所指之犯行，被告犯罪尚屬不能證明，揆諸首揭說
    明，自應為無罪之諭知。
據上論斷，應依刑事訴訟法第301條第1項前段，判決如主文。
本案經檢察官何國彬偵查起訴，由檢察官朱曉群到庭執行公訴。
中　　華　　民　　國　　111 　年　　1 　　月　　25　　日
　　　　　　　　　刑事第二十庭  審判長法　官　蕭淳元
                                      法  官  黃園舒　
                                      法  官  陳宏璋
上列正本證明與原本無異。
如不服本判決，應於判決送達後20日內敘明上訴理由，向本院提
出上訴狀 (應附繕本) ，上訴於臺灣高等法院。其未敘述上訴理
由者，應於上訴期間屆滿後20日內向本院補提理由書「切勿逕送
上級法院」。
                                      書記官  許維倫
中　　華　　民　　國　　111 　年　　1 　　月　　27　　日
附表一：
編號   商品名稱     數量 仿冒商標圖樣   註冊號 1 Detective Pikachu POKEMON 玩具、玩偶 玩偶360隻、玩具不詳  899605號     846139號 
附表二：
編號 買受人(均未提出告訴) 買受時間 買受價格 (新臺幣) 買受商品 1 陳皓怡 108年11月14日 360元 Detective Pikachu POKEMON絨毛玩偶1隻 2 李庭瑜 108年10月29日 360元 Detective Pikachu POKEMON絨毛玩偶1隻 3 黎致斳 108年10月21日 1320元 Detective Pikachu POKEMON絨毛玩偶1隻 4 黃雅玲 108年11月23日 360元 Detective Pikachu POKEMON絨毛玩偶1隻 
附表三：
編號   商品名稱 數量 仿冒商標圖樣   註冊號 1 仿冒商標玩具 1130個(13箱)  899605號     846139號 2 仿冒商標絨毛玩偶 272個(8箱)  899605號     846139號